臺灣基隆地方法院刑事判決　　　　　　　 94年度易字第101號
公　訴　人　臺灣基隆地方法院檢察署檢察官
被　　　告　甲○○　男　44歲.
上列被告因詐欺案件，經檢察官提起公訴（94年度偵緝字第87號
），嗣經本院合議改採簡式審判程序審理，本院判決如下：
    主  文
甲○○共同常業詐欺，累犯，處有期徒刑年，並應於刑之執行
完畢或赦免後，令入勞動場所，強制工作年。
扣案之甲○○所開立基隆市第二信用合作社新豐簡易型分社帳號
為00000000000 號之甲存存摺壹本，未扣案之0000000000、0000
000000門號行動電話各壹支（僅沒收機體本身、不及ＳＩＭ卡）
、連接使用（02)00000000 、00000000門號之電話機共伍支，均
沒收。
    事  實
一、甲○○前科累累，素行不良，曾於民國七十五年因詐欺罪，
    經臺灣高雄地方法院於七十五年五月廿二日判處罰金五千元
    確定，又於同年間因犯詐欺罪，經臺灣高雄地方法院於七十
    五年九月卅日判處有期徒刑五月確定，再於七十八年間因犯
    詐欺罪，經臺灣台北地方法院於七十八年五月卅日判處有期
    徒刑十月確定，該等罪刑均經執行完畢；又於八十四年間因
    犯妨害自由罪，經台灣高等法院於八十五年十一月廿八日判
    處有期徒刑八月確定，再於八十五年間因犯偽造有價證券罪
    ，經臺灣台北地方法院判處有期徒刑三年二月確定，嗣該二
    罪刑合併定應執行刑為有期徒刑三年十月，其於八十七年九
    月廿四日假釋出監，須至八十九年九月十二日始假釋期滿；
    又於假釋期間內之八十八年間因犯竊盜罪，經臺灣台北地方
    法院於八十九年四月廿七日判處有期徒刑四月確定，再於八
    十九年間因犯詐欺及偽造文書等罪，經臺灣台北地方法院於
    九十年一月十六日判處有期徒刑五月確定，其前之假釋亦經
    撤銷，須服殘刑有期徒刑二年二月又三日，該殘刑與前開有
    期徒刑四月、五月先後接續執行，至九十二年十月十九日始
    執行完畢，於翌日出監。
二、詎甲○○猶不知悔改，其有詐欺習慣，甫出獄即與號稱「李
    泉順」之七十歲左右之男子、卅歲左右自稱陳姓之男子共組
    常業詐欺集團，虛設行號，向各廠商廣為訂購各不同種類之
    商品，再行賤賣，而為下列諸行為：(一)、渠等三人先於九十
    二年十月下旬某日，明知基隆市○○路36巷70弄11號之房屋
    及所座落之土地均係他人所有，渠等並無合法承租權或使用
    權（按該房地即係基隆市○○區○○段二二五七建號建物及
    該市區○○段一０九號土地，該建物之所有權人為台勤建設
    股份有限公司，該土地則為曾勤、林文龍、林文男、陳名博
    、楊妙貞所共有），竟共同基於意圖為自己不法之利益之犯
    意聯絡，乘該建物所有權人台勤建設股份有限公司（下稱台
    勤公司）未及管理之際，將該房地據為己用而竊占之。(二)、
    渠等均無實際經營公司之意，然由甲○○於九十二年十二月
    十五日向經濟部中部辦公室辦理承受「柏堅國際有限公司」
    （下稱柏堅公司），而以甲○○為該公司負責人（公司登記
    地址為台北縣新店市○○○街六四號一樓），並由「李泉順
    」掛名「順通工程有限公司」（未辦理公司登記，下稱順通
    公司）之負責人，再將柏堅公司、順通公司之招牌掛於渠等
    竊占之前開建物大門口，以虛設行號，藉之昭信遭渠等詐騙
    之人。(三)、又渠等為供虛設行號以供與被詐騙廠商連絡之使
    用，甲○○於九十二年十月廿五日向遠傳電信股份有限公司
    （下稱遠傳公司）申辦0000000000門號（該門號為易付卡）
    ，再渠等均無支付電信費用之意，竟共同基於意圖為自己不
    法之利益之常業犯意聯絡，於九十二年十一月七日向和信電
    訊股份有限公司（下稱和信公司）申辦0000000000門號，又
    於九十二年十一月十八日向中華電信股份有限公司（下稱中
    華電信）申辦（02)00000000 、00000000二線市內電話（以
    前者為代表號而合併出帳），並連接共五支電話機以使用該
    二門號，並置於虛設行號之辦公桌上；計渠等於九十二年十
    一月、同年十二月、九十三年一月、同年二月分別詐得和信
    公司提供之新台幣（下同）三百九十一元、一千五百元、九
    百元、三百七十七元，共三千一百六十八元之通信服務，並
    於九十三年一月、同年二月、同年三月、同年四月分別詐得
    中華電信提供之三千二百四十二元、三千五百九十二元、一
    百四十元、四十七元，共計七千零廿一元之通信服務。(四)、
    基隆市○○路36巷70弄11號之房屋未接電使用，甲○○等詐
    騙集團乃於九十二年十一月間，共同基於意圖為自己不法之
    所有之犯意聯絡，未經台灣電力股份有限公司之同意，即擅
    行接電使用，因而竊得不詳價目之電使用。(五)、渠等無意支
    付僱用之會計薪資，竟為充門面，昭信遭渠等詐騙之廠商，
    共同基於意圖為自己不法之利益之常業犯意聯絡，於九十二
    年十一月間在中國時報分類廣告欄刊登聘僱會計之廣告，高
    淑芬於九十二年十一月廿四日前往前開虛設行號應徵，由自
    稱「李董」之甲○○負責面試，甲○○答應以月薪二萬五千
    元僱用高淑芬，高淑芬乃於翌日即九十二年十一月廿五日正
    式前往前開虛設行號上班，負責在該虛設行號接電話、作帳
    、並偶而幫忙開立甲○○下開帳戶之貨款支票交予廠商，迄
    九十三年一月六日早上高淑芬上班時發現公司已人去樓空，
    始知受騙，其自上班起至該時止，僅領得一萬五千元之薪資
    ，其餘應得薪資均未獲支付。(六)、甲○○等詐騙集團成立前
    開虛設行號後，明知渠等不會軋入任何票款，仍由甲○○向
    基隆市第二信用合作社新豐簡易型分社申辦甲存之支票存款
    帳戶（帳號為00000000000 號）以請領支票使用，至此，渠
    等為遂行常業詐欺之前開各動作均就緒後，即共同基於意圖
    為自己不法之所有之常業犯意聯絡，渠等遂於下列時間詐購
    財物以賤賣牟利：(1)、自92年11月21日起至同年12月25日止
    ，共九次向太隆興企業股份有限公司（下稱太隆興公司）購
    買油品共計廿六萬四千六百四十八元，並交付發票人為甲○○、付款人為基隆二信（即前開甲存帳戶）、金額為廿萬七
    千六百元、發票日為93年1 月19日、號碼為RY0000000 之支
    票1 紙以取信太隆興公司，致使太隆興公司陷於錯誤而陸續
    出貨交由甲○○或「李泉順」簽收。(2)、於92年12月2 日、
    3 日及5 日，陸續向丁○○任職之高島行有限公司（下稱高
    島行公司）訂購共11桶共計200 公升價值九萬一千八百元之
    中國石油機油，約定於93年1 月6 日（前開虛設行號自該日
    起人去樓空）收取貨款，高島行公司不疑有詐，如數出貨交
    由「李泉順」簽收。(3)、於93年1 月2 日、6 日，由前開詐
    騙集團中自稱陳姓之男子陸續向惠寶節能科技有限公司（下
    稱惠寶公司）訂購23台價值卅七萬九千五百元之電動自行車
    ，約定於同年月6 日下午4 時許在順通公司收取貨款，惠寶
    公司不疑有詐，如數出貨委由大榮貨運交由虛設之順通公司
    不詳人員簽收。(4)、於93年1 月3 日，向戊○○經營之美味
    香肉脯店訂購肉鬆、肉乾共80台斤、牛肉乾40台斤，並交付
    發票人為甲○○、付款人為基隆二信、金額為三萬九千元、
    發票日為93年1 月8 日、號碼為RY0000000 之支票1 紙以取
    信戊○○，復於同年月4 日，再訂購烏魚子30台斤、肉酥肉
    乾禮盒20盒、牛肉乾40台斤，合計五萬六千九百元，戊○○
    不疑有詐如數出貨交由「李泉順」簽收，「李泉順」表示貨
    款將改日再給付。詎丁○○、惠寶公司負責人乙○○、戊○○於93年1 月6 日前往順通公司收取貨款時，發現該公司已
    人去樓空，上開支票屆期提示亦不獲兌現，渠等至此始知受
    騙；警方又於九十三年三月廿三日至基隆市○○路36巷70弄
    11號扣得甲○○所開立基隆市第二信用合作社新豐簡易型分
    社帳號為00000000000 號之甲存存摺壹本、與本案無關之甲○○在同一金融機構所開立之活儲帳戶存摺壹本與該帳戶之
    提款卡壹張。
三、案經太隆興公司告訴及惠寶公司、戊○○訴由基隆市警察局
    第二分局報告臺灣基隆地方法院檢察署檢察官偵查起訴。
    理  由
一、訊據被告甲○○對於前開事實坦承不諱，核與告訴代表人己○○之本院指訴、告訴代表人即證人乙○○、告訴人即證人
    戊○○、證人即被害人職員丁○○之偵訊證詞、被害人即證
    人丙○○本院證述、證人陳適雄（即受詐騙集團自稱陳姓之
    男子之委託而至大榮貨運公司取惠寶公司所出之電動自行車
    ，再將電動自行車交至虛設行號之人）之偵訊證述、被害人
    即台勤公司職員陳基成之警訊指述互核相符，並有中華電信
    台灣北區電信分公司基隆營運處九十四年三月廿八日基營字
    第94C0700022號函及附件、和信公司九十四年三月廿八日和
    信（業服）字第09400414號及附件、基隆市警察局第二分局
    九十四年四月六日基警分二刑字第0940012495號函及所附有
    關竊電之照片、號碼為RY0000000 、RY0000000 之支票及該
    二支票之退票理由單、太隆興公司應收帳款明細表三紙、太
    隆興公司銷貨憑單八紙及出貨單一紙、法務部票據信用資訊
    連結作業查詢明細表一份、0000000000、0000000000門號使
    用人資料、高島行公司送貨單三紙、惠寶公司出貨明細一紙
    及該公司委由大榮貨運送貨之憑據三紙、美味香肉脯店免用
    發票收據一紙、虛設行號之照片四幀、中華電信市內電話業
    務申請書二紙、被告與李泉順之名片二張、柏堅公司之台北
    縣政府營利事業登記證及營利事業登記基本資料查詢各一紙
    、分類廣告一紙、基隆市○○路36巷70弄11號之房地登記謄
    本各一份、柏堅公司設立及歷次變更登記事項表附卷可稽，
    本件事證明確，被告前開各犯行均堪認定。
二、核被告如事實欄二(三)、(五)、(六)所為，係犯刑法第三百四十條
    之常業詐欺罪（按事實欄二(三)、(五)係常業詐欺得利罪、事實
    欄二(六)係常業詐欺取財罪，然詐欺取財與詐欺得利之罪質同
    一、係屬基本與修正構成要件行為，同一人同時兼為之，仍
    為包括一罪，況自刑法第三百四十條之構成要件觀之，該條
    並不限於詐欺取財或詐欺得利，均得為該條之常業犯之集合
    行為）；如事實欄二(一)所為，係犯刑法第三百二十條第二項
    之竊占罪；如事實欄二(四)所為，係犯刑法第三百二十三條、
    第三百二十條第一項之竊電罪；公訴人雖認事實欄二(六)係犯
    刑法第三百三十九條第一項之詐欺取財罪，然蒞庭檢察官已
    更正為常業詐欺罪，自毋庸再行變更法條；公訴人雖未起訴
    事實欄二(一)、(四)、(五)之犯行，然業據蒞庭檢察官追加在案；
    公訴人雖未起訴事實欄二(三)之犯行，然該犯行係已起訴之常
    業詐欺犯行之一部分，自在本院得一併審判之範圍內。被告
    與「李泉順」、自稱陳姓之男子，具有犯意聯絡、行為分擔
    ，為共同正犯。被告所犯前開各罪，具有方法結果之牽連關
    係，應依刑法第五十五條之規定，從最重之常業詐欺罪處斷
    。被告犯有事實欄一所述前科，甫於九十二年十月十九日執
    行完畢，有台灣高等院被告全國前科紀錄表一紙可稽，其於
    執行完畢五年內再犯本件，為累犯，應依刑法第四十七條之
    規定加重其刑。爰審酌被告詐欺之所得、詐騙手段卑劣、大
    賺無本生意、其詐騙前科累累，甫出獄即再度行騙等一切情
    狀，量處如主文所示之刑。又被告以詐欺為常業，且其詐欺
    前科累累，於本案出獄未足一月即再行騙，足見有詐騙習慣
    ，自應依刑法第九十條之規定宣告其應於刑之執行完畢或赦
    免後，令入勞動場所，強制工作年，以資矯正。扣案之被
    告所開立基隆市第二信用合作社新豐簡易型分社帳號為0000
    0000000 號之甲存存摺壹本，未扣案之0000000000、000000
    0000門號行動電話各壹支（僅沒收機體本身、不及ＳＩＭ卡
    ）、連接使用（02)00000000 、00000000門號之電話機共伍
    支，或係被告所有，或係被告等詐騙集團共有，而供被告等
    詐騙集團犯罪所用之物，業據本院認定如上，均應依刑法第
    三十八條第一項第二款之規定宣告沒收；至扣案之被告所開
    立之活儲帳戶存摺壹本與該帳戶之提款卡壹張，與本案無涉
    ，不在本案應行沒收之列。
據上論斷，應依刑事訴訟法第二百七十三條之一第一項、第二百
九十九條第一項前段，刑法第二十八條、第三百四十條、第三百
二十條第二項、第三百二十三條、第三百二十條第一項、第五十
五條、第四十七條、第九十條、第三十八條第一項第二款，判決
如主文。
本案經檢察官黃鴻達到庭執行職務
中　　華　　民　　國　　94　　年　　6 　　月　　29　　日
                  刑事第三庭法    官  曾雨明
以上正本證明與原本無異。
對於本件判決如有不服，應於收受送達後10日內，向本院提出上
訴書狀，上訴於臺灣高等法院。
中　　華　　民　　國　　94　　年　　6 　　月　　30　　日
                            書 記 官  王靜敏
附錄法條：
中華民國刑法第340條：
以犯第339 條之罪為常業者，處1 年以上7 年以下有期徒刑，得
併科5萬元以下罰金。
中華民國刑法第320條第2項：
意圖為自己或第三人不法之利益，而竊佔他人之不動產者，依前
項之規定處斷。
中華民國刑法第323條：
電能、熱能及其他能量，關於本章之罪，以動產論。
中華民國刑法第320條第1項：
意圖為自己或第三人不法之所有，而竊取他人之動產者，為竊盜
罪，處 5 年以下有期徒刑、拘役或 500 元以下罰金。
